臺灣臺北地方法院交通事件裁定　　　　100年度交聲字第194號
原處分機關　臺北市交通事件裁決所
受處分人　　吳能吉
上列受處分人因違反道路交通管理處罰條例案件，對於臺北市交
通事件裁決所中華民國100 年1 月13日所為之處分（原處分案號
：北市裁罰字第裁22-Z00000000號），聲明異議，本院裁定如下
：
    主  文
異議駁回。
    理  由
一、按汽車行駛高速公路，不得在路肩上行駛，或利用路肩超越
    前車或倒車，高速公路及快速公路交通管制規則第9 條第1
    項第2 款定有明文；次按汽車行駛於高速公路、快速公路或
    設站管制之道路，不遵使用限制、禁止、行車管制及管理事
    項之管制規則而有未依規定使用路肩者，處汽車駕駛人新臺
    幣（下同）3,000 元以上6,000 元以下罰鍰，並記違規點數
    1 點；又汽車駕駛人有不服指揮稽查而逃逸之行為，當場不
    能或不宜攔截製單舉發者，得逕行舉發，此項逕行舉發，應
    記明車輛牌照號碼、車型等可資辨明之資料，以汽車所有人
    為被通知人製單舉發，道路交通管理處罰條例第33條第1 項
    第9 款、第63條第1 項第1 款、第7 條之2 第1 項第4 款、
    第4 項亦分有明定。
二、異議人即受處分人吳能吉於民國99年11月26日19時10分許，
    駕駛車牌號碼141-CY號營業小客車行經國道三號北上36.5公
    里處，有「行駛高速公路違規使用路肩」之違規行為，經內
    政部警政署國道公路警察局第六警察隊（下稱「原舉發單位
    」）員警以手勢指揮攔查，詎異議人所駕駛之車輛未立即停
    車受檢，反變換車道離去，因員警無法立刻攔查，遂依道路
    交通管理處罰條例第7 條之2 第1 項第4 款、第4 項規定，
    將系爭車輛車牌號碼141-CY、黃色計程車等可資辨明之資料
    ，記載於舉發違反道路交通管理事件通知單上，嗣經員警查
    核該車車號、廠牌、顏色均符合後，爰依法逕行舉發，並檢
    附舉發當時之錄音光碟1 份，此有內政部警政署國道公路警
    察局99年11月26日公警局交字第Z00000000 號舉發違反道路
    交通管理事件通知單、內政部警察局署國道公路警察局第六
    警察隊100 年1 月10日公警六交字第0990671630號函、100
    年1 月24日公警六交字第1000670064號函、100 年2 月22日
    公警六交字第1000670128號函影本各1 份及所附錄音光碟1
    片附卷可稽（見本院卷第6 、13頁）；嗣異議人於舉發通知
    單所載期限內到案申訴，經原處分機關臺北市交通事件裁決
    所函請原舉發單位查覆後，仍認異議人有上開違規行為明確
    ，乃依道路交通管理處罰條例第33條第1 項第9 款、第63條
    第1 項第1 款暨違反道路交通管理事件統一裁罰基準及處理
    細則第41條第4項 規定，於100 年1 月13日裁處異議人罰鍰
    新臺幣（下同）4,000 元，並記違規點數1 點，有臺北市交
    通事件裁決所100 年1 月13日北市裁罰字第裁22-Z00000000
    號違反道路交通管理事件裁決書影本1 份附卷可稽。
三、異議意旨略以：異議人已於99年12月9 日提出申訴，請原舉
    發單位檢附「違規照片」，其拒絕莫須有的指控，且同車中
    尚有2 人可以替其作證，況異議人車輛之廠牌與顏色為市場
    中最為大眾化，並無特殊，空口無憑，懇請還小民公道，以
    昭司法公信等云云。
四、經查：
  (一)異議人於本院100 年6 月7 日開庭審理以調查證據時，固不
    否認其有於前揭時間、地點，有駕駛前揭營業小客車之事實
    ，惟矢口否認有何違反道路交通管理處罰條例規定之行為，
    辯稱：「我當時那天是假期，我是到湖口接我當兵的小孩，
    回程我從中山高連接北二高，一定是行駛外側車道，我並沒
    有任何的變換車道，那時候很塞，我印象中沒有被警察攔檢
    ，我們做計程車沒有可能被警察攔檢還不停，而當時如果我
    有走路肩的話，請警察提出證據，當天我是載我太太和小孩
    ，我是行駛外側車道，沒有違規行駛路肩」云云，然經本院
    於同日當庭勘驗案發當時原舉發單位內政部警察局署國道公
    路警察局第六警察隊所檢送舉發當時之錄音光碟內容：【光
    碟所示時間：5 分44秒至6 分7 秒，李沂鎮員警說：「
    141-YC」、「141-CY」、「141-CY」。李沂鎮員將錄音筆拿
    靠近嘴邊附近警重複說：「141-CY」、「141-CY不服」、「
    不服稽查，加速逃逸」、「141-CY」、「141-CY黃色計程車
    」、「141-CY」】，且據證人李沂鎮即本案舉發員警於同日
    本院訊問時，具結證稱：「當天我們執行取締位置是在國道
    三號北向的中和交流道出口，位置相當於要下交流道前，在
    高速公路上的分流之處（當庭繪製當天執勤之地點），我們
    巡邏車是停在路肩，我們人的位置也是在路肩，我是站在巡
    邏車的後方，也站在路肩上，當天發現異議人違規的時候，
    沒有吹哨，我只有用指揮棒示意他停車，當時天色、光線因
    為匝道都有路燈，所以那時間的光線是很充足的，我發現到
    違規車輛的時候，它距離我約50至100 公尺。」、「在高速
    公路上取締違規不用吹哨，因為吹哨只是輔助我們，讓駕駛
    人知道前方有警方在取締而已，並不是必須的要件，只要讓
    指揮棒可以讓駕駛人瞭解即足夠，當天我使用指揮棒，要受
    異議人停車的動作，絕對足夠讓異議人瞭解到我在叫他停車
    ，當天車流的狀況，是很擁擠已經有塞車的現場，那時候已
    經塞很遠了，塞了兩、三公里了，當時我未能夠即時阻止他
    這台車輛，是因為我沒想到那台車從外線車道硬擠出去，向
    左跨越兩線車道就跑走了，當時那台車是硬擠出去，前後的
    車雖然有擁擠的現象，但仍然還有足夠的空間可以讓車子打
    方向盤出去，當天有帶照相機，因為我們沒有預期到有用路
    人在如此壅塞的路段，硬擠到外側車道逃逸，所以就沒有使
    用相機蒐證。從我看到異議人的車子車號，要往左側逃逸的
    時候，到我唸車號一直到他離開我的視線，大約就是錄音那
    幾秒鐘，大約5 到10秒鐘左右」。另據證人江志偉即當天一
    同執勤員警亦具結證稱：「對我們有帶相機卻未拍照採證的
    部分，是因依當天的夜間照明，即使我們對車拍照也是無意
    義的，因為車輛車燈的反射關係，拍出來的照片也會是白濛
    濛的，看不到車號。」等語，本院審酌當庭勘驗案發當時之
    錄音內容後，員警李沂鎮僅第1 次口誤車號為「141-YC」，
    其後均明確陳述系爭車輛車號為「141-CY」，且核該車號「
    141-YC」之車輛經查明後，確實為異議人所有之黃色計程車
    ，雖異議人所辯未有任何採證照片可資證明其違規行駛路肩
    ，惟員警執行交通勤務，依法並未要求就任何違規事項均必
    須錄影或拍照存證，蓋因此等違規情事均發生於剎那間，若
    要求值勤警員或舉發機關皆須經緊急錄影或拍照後以此為證
    ，未免與執行勤務之實況相悖，並難以實行，故於無法及時
    攝影取證之情況下，如無其他證據顯示舉發員警有誤認或故
    意構陷之情事時，尚難以舉發員警無法提出照片佐證，逕認
    其就違規事實之陳述不可採信。況計程車顏色為黃色，較一
    般車輛明顯，且車子兩側車門外觀亦印有計程車之車牌號碼
    ，證人李沂鎮即舉發員警，係執行交通勤務專業警察人員，
    平時應有多次處理類似情形之經驗，尚不致發生誤認及誤記
    之情形，且取締當時其就站在路肩位置，距離看見異議人違
    規行駛路肩之位置，約50至100 公尺遠，因匝道路口均設有
    較多之路燈等照明設備，所以那時候的光線應該是足夠使員
    警能清楚看到異議人車輛違規行駛路肩之事實，並記下異議
    人車輛之車牌號碼、車子顏色與外觀等等足資辨別之資料，
    又前揭2 位證人與異議人間素不相識，彼此間亦無怨隙，當
    無甘冒偽證罪責誣陷異議人有前揭違規行為之必要，是異議
    人所辯，應屬卸責之詞，不足採信。
  (二)另查異議人審理時之先前陳述：「…可能是我當天有打左邊
    的方向燈，警察看到我打左邊的方向燈，以為我看到警車後
    要從路肩回到左側車道。」與證人李沂鎮之證述：「當我看
    到異議人的時候，他還有在繼續行駛路肩，是靠近我比較近
    的地方，才變換車道往內側（左邊）方向擠。」等語相符，
    惟與異議人於同一審理期日其後所陳：「根據他們所設的臨
    檢點，而當時外側是要往板橋，左側車道是要往新店的方向
    ，我家是住在青年公園，我要行駛外側車道走板橋到萬華，
    我沒有理由要往左側行駛」等云云，有前後矛盾、不相符合
    等情（可參本院100 年6 月7 日訊問筆錄- 本院卷第48反頁
    、52頁），益可認定本件舉發違規之過程應無誤認之可能，
    是本件受處分人之違規行駛路肩行為，堪以認定。
五、綜上所述，異議人確有於前揭時、地，駕駛上開車輛行駛於
    高速公路未依規定使用路肩之違規行為，是原處分機關依前
    揭道路交通管理處罰條例第33條第1 項第9 款之規定，就異
    議人前開違規行為裁處罰鍰4,000 元，並依同條例第63條第
    1 項第1 款記違規點數1 點，核無違誤，異議人之異議為無
    理由，應予駁回。
據上論斷，應依道路交通事件處理辦法第18條，裁定如主文。
中    華    民    國   100    年    6     月    27    日
                  交通法庭法  官  楊台清
以上正本證明與原本無異。
如不服本裁定，應於裁定送達後5 日內向本院提出抗告狀。
                          書記官  劉子豪
中    華    民    國   100    年    6     月    27    日